臺灣屏東地方法院刑事判決　　　　　　　100年度簡上字第5號
上　訴　人
即　被　告　林鳳樹
上列上訴人因贓物案件，不服本院99年度簡字第2032號中華民國
99年10月11日第一審簡易判決（聲請簡易判決處刑案號：99年度
調偵字第244 號），提起上訴，本院管轄之第二審合議庭認不得
以簡易判決處刑，改依通常程序為第一審判決如下：
    主  文
原判決撤銷。
林鳳樹無罪。
    理  由
一、聲請簡易判決處刑意旨略以：被告林鳳樹明知真實姓名、年
    籍不詳之成年男子於民國95年10月26日，在屏東縣枋寮地區
    某處捕獲之賽鴿2 隻，係有人飼養，竟基於故買贓物之犯意
    ，於上開時間，在屏東縣枋寮鄉其經營之鴿子店，以2 包鴿
    子飼料（每包價值新臺幣〔下同〕500 元）之代價，換取上
    開鴿子2 隻。嗣曾進評因其所有之上開賽鴿2 隻遭竊，委託
    友人廖守台（聲請簡易判決處刑書誤為「廖守財」）查訪，
    獲知上開賽鴿2 隻在林鳳樹處後，與林鳳樹聯繫，在林鳳樹
    上開店內，將8,000 元交付予另名真實姓名、年籍不詳之人
    ，取回其上開賽鴿2 隻，因認被告涉犯刑法第349 條第2 項
    之故買贓物罪嫌等語。
二、聲請簡易判決處刑意旨認被告涉犯上開故買贓物罪嫌，係以
    證人即告訴人曾進評於警詢及偵查中之證述，及被告99年5
    月24日於偵查中所為供述，為其論罪依據。
三、證據能力方面：
    按傳聞法則之重要理論依據，在於傳聞證據未經當事人之反
    對詰問予以核實，乃予排斥，惟若當事人已放棄對原供述人
    之反對詰問權，於法院審判時表明同意該等傳聞證據可作為
    證據，基於證據資料愈豐富，愈有助於真實發現之理念，並
    貫徹刑事訴訟法修法加重當事人進行主義之精神，確認當事
    人對於證據能力有處分權之制度，傳聞證據經當事人同意作
    為證據，法院認為適當者，亦得為證據。本件上訴人即被告
    （下稱被告）林鳳樹對於檢察官提出之證據之證據能力於本
    院審理時均表示「無意見」（見本院卷第26頁反面、第51頁
    反面），又對於卷附具有傳聞證據性質之證據，於本院言詞
    辯論終結前，皆已知其情，然未聲明異議，本院復斟酌各該
    證據並非非法取得，亦無證明力明顯過低之情形，以之作為
    證據，應屬適當，是依刑事訴訟法第159 條之5 第1 項規定
    ，應認該等證據均得採為證據。
四、按犯罪事實應依證據認定之，無證據不得認定犯罪事實；又
    不能證明被告犯罪者，應諭知無罪之判決，刑事訴訟法第15
    4 條第2 項、第301 條第1 項分別定有明文。又刑事訴訟法
    上所謂認定犯罪事實之證據，係指足以認定被告確有犯罪行
    為之積極證據而言，該項證據自須適合於被告犯罪事實之認
    定，始得採為斷罪資料。如未能發現相當證據，或證據不足
    以證明，自不能以推測或擬制之方法，以為裁判之基礎。又
    刑事訴訟上證明之資料，無論其為直接或間接證據，均須達
    於通常一般之人均不致有所懷疑，而得確信其為真實之程度
    ，始得據為有罪之認定，若其關於被告是否犯罪之證明未能
    達此程度，而有合理性懷疑之存在，致使無從形成有罪之確
    信，根據「罪證有疑，利於被告」之證據法則，即不得遽為
    不利被告之認定（最高法院29年度上字第3105號、40年臺上
    字第86號、76年臺上字第4986號判例意旨參照）。
五、訊據被告林鳳樹固坦承於95年10月26日，於其所經營之鴿子
    店內，以2 包飼料與某真實姓名、年籍不詳之男子，換取告
    訴人曾進評遺失之2 隻賽鴿之事實，惟堅決否認有何故買贓
    物犯行，辯稱：是曾進評拜託我幫忙他找鴿子，所以我才會
    用飼料跟抓到鴿子的人換取鴿子來還給曾進評，並無意要買
    受贓物，我也沒有跟曾進評拿過8,000元等語。經查：
  (一)被告確有於95年10月26日，在其所經營之鴿子店內，以2 包
    飼料與某真實姓名、年籍不詳之男子，換取告訴人曾進評遺
    失之2 隻賽鴿；嗣被告並將該2 隻賽鴿交付予曾進評之事實
    ，為被告所不爭執（見本院卷第27頁正面、第59頁正、反面
    ），並經證人即告訴人曾進評證陳在卷（見本院卷第53頁反
    面至第54頁正面），是此部分之事實足堪認定。
  (二)告訴人曾進評係於其所實施放飛訓練之6 隻賽鴿遺失後，其
    中4 隻已有人通知須付款贖鴿，而其中2 隻卻仍無訊息，曾
    進評始透過友人廖守台介紹認識林順地，並經由林順地之介
    紹認識被告，並請託被告代為尋覓該2 隻賽鴿之下落之情，
    業據證人林順地於警詢陳稱：「我認識林鳳樹，曾進評是透
    過我姊夫（指廖守台）介紹才認識。曾進評有先去漁塭找我
    ，並拜託我幫忙尋找鴿子，我才打電話請林鳳樹過去漁塭。
    第1 次曾進評是95年10月26日中午許去漁塭找我，第2 次是
    於同日下午15至16時許找我。2 次找我都是曾進評與我姊夫
    及曾進評的女朋友共3 人。因為曾進評說他2 隻鴿子失蹤，
    拜託我幫忙尋找，我才打電話給林鳳樹幫忙。」；證人廖守
    台於本院審理時證稱：「我不知道曾進評不見的鴿子有找回
    來，我聽說之前海邊釣魚的人有撿到鴿子，他們比較熟，我
    就介紹林順地讓他們認識，他們那邊釣魚的人及出港的人可
    能撿到鴿子，所以我帶曾進評去找林順地」、「我介紹林順
    地跟曾進評認識時，我有帶曾進評去林順地家，當時林鳳樹
    在場。」；證人即告訴人曾進評於本院證述稱：「95年10月
    間，我訓練6 隻鴿子，全部都沒有回來，當天晚上及第2 天
    早上，有人打勒贖電話給我，說我的鴿子在他那邊，1 隻1
    萬元，我總共匯了3 萬元，他說他那邊有4 隻鴿子，我第2
    天去匯款後，鴿子還是沒有回來。後來朋友廖守台就帶我去
    找林順地，再帶我去林鳳樹賣鳥的地方，我就拜託林鳳樹幫
    我找鴿子」各等語明確（依次見警卷第12至13頁，本院卷第
    44頁正、反面、第52頁正面至第53頁反面），是此部分之事
    實，亦堪認定。
  (三)又告訴人曾進評所遺失之前開2 隻賽鴿，本應掛有3 只腳環
    （其中1 只書有電子號碼、1 只書寫阿拉伯數字，另1 只書
    有飼主曾進評之姓名、地址及電話號碼），惟因書寫有曾進
    評姓名、地址及電話號碼之該只腳環，於放飛訓練前掉落在
    鴿籠中，所以曾進評於請託被告代為尋覓前開2 隻賽鴿之下
    落時，曾以紙條書寫該2 隻賽鴿腳環上之阿拉伯數字，以供
    被告於尋獲鴿子時作為辨識之用。而曾進評交付紙條予被告
    之事，廖守台事後亦知悉等情，亦經證人曾進評結證在卷（
    見本院卷第56頁正、反面），復經證人廖守台於本院審理時
    證述：「曾進評有用紙條寫2 隻鴿子號碼拜託林鳳樹幫忙找
    。」、「我沒有看到曾進評有交紙條，紙條這件事情，我是
    聽曾進評說的。」等語明確（見本院卷第44頁反面至第45頁
    反面）。是綜合上揭諸情，足認被告辯稱：因伊看見釣魚的
    人拿來的鴿子腳環號碼，有曾進評寫給伊的號碼，才用飼料
    換取鴿子，並將之交還曾進評等語，應非子虛。
  (四)雖證人即告訴人曾進評於警詢陳述：「我飼養的鴿子被人網
    走後，林鳳樹用行動電話0000000000號打我行動電話，約我
    於95年10月26日下午17時許，在屏東縣枋寮鄉臺一線與沿山
    公路路口處繳交新臺幣8,000 元，我給他錢後，他就將鴿子
    還給我。」等語（見警卷第2 至3 頁）；惟其嗣於96年2 月
    13日檢察官偵訊時則結證稱：「我另外有2 隻鴿子沒有回來
    ，在匯款的隔天我透過朋友，我朋友叫我去找林順地，透過
    林順地才找到林鳳樹，因為他在做鴿子買賣，朋友有在林鳳
    樹那邊找到2 隻鴿子，說1 隻8,000 元，由於每隻鴿子都有
    腳環的號碼，所以知道鴿主。」等語（見偵卷第7 頁）；復
    於99年5 月14日偵查中結證陳稱：「（問：交付金額多少？
    1 隻8,000 元，應該是1 萬6,000 元才對，為何在警詢中稱
    8,000 元交給林鳳樹？）當時開8,000 元，後來改成1 隻4,
    000 元。」等語（見偵卷第291 頁）。而核之證人曾進評就
    其遺失前開2 隻賽鴿後，究係被告主動或被動與其聯繫？又
    其於尋獲鴿子後，究係給付被告若干款項此等簡易、單純之
    事項，前後所述明顯不一，是憑據證人曾進評前揭所言，實
    難遽為被告不利之認定。
  (五)至被告於99年5 月24日偵訊中雖供陳：「（問：從你的陳述
    ，你應該可以知道是釣魚的人偷走的？）鴿子飛下來，那沒
    有掛私人的」、「（問：不是有掛腳環？）有」、「（問：
    那是代表有人的？）對，但是沒有私人的。是因為曾進評剛
    好有託朋友，我剛好還給他的」、「（問：如果沒有找你，
    你就不還了？）沒有人我就放走了。也有漁民從海下（應係
    「海上」之誤）撿到跟我我換飼料，又不知道是誰的」等語
    （見偵卷第291 至292 頁）。然揆諸前揭當日偵訊時，被告
    與檢察官之對答內容，可知被告斯時回答之真意，應係在於
    陳述「伊所換取之鴿子係有掛戴腳環，而因曾進評有託友人
    請伊幫忙尋找鴿子，所以伊就將尋獲之鴿子以飼料換取後交
    還曾進評，並表示『如果』有人拿鴿子與伊交換，而伊不知
    鴿主係何人，伊就會將鴿子放走」，而非在於表示「伊明知
    該鴿子係有主物，仍以飼料換取該鴿子，之後知悉係曾進評
    所有，始返還曾進評」，是檢察官憑據被告此部分之陳述，
    而為被告不利之認定，尚屬遽然。
  (六)再被告就交還前開2 隻賽鴿予曾進評之地點，於本院審理時
    雖供稱係在林順地的漁塭等語（見本院卷第60頁正面），而
    核與其於偵查中陳稱：「鴿子是我在店裡還給曾進評的」（
    見偵卷第259 頁正面）不符；亦與證人即告訴人曾進評於偵
    查結證稱：「是林鳳樹的朋友在林鳳樹的店裡，將鴿子交給
    我」、於本院審理時證述：「被告是在他枋寮沿山路的店裡
    ，將鴿子交給我」各等語不符（分別見偵卷第258 至259 頁
    、本院卷第57頁正面），惟本件案發時間係在95年10月間，
    距本院審理時（即民國100 年4 月12日），已近4 年6 月之
    久，被告就此部分情事，縱因時間經過已久，而有記憶模糊
    或錯誤之情事，亦無違常情，是自難僅據被告此部分所述與
    前或證人曾進評所述不符，即為被告不利之認定。
  (七)綜上，被告雖有向某不詳男子購入曾進評所有之前揭2 隻賽
    鴿之情事，然其既係因受曾進評協助尋覓賽鴿之託始購入該
    賽鴿，用以返還曾進評，自難認其有買受贓物之犯意，而繩
    之以刑法故買贓物罪責。此外，本院復查無其他積極證據，
    足以證明被告確有上述被訴之故買贓物犯行，犯罪自屬不能
    證明，依諸前揭刑事訴訟法第301 條第1 項之規定，自應為
    被告無罪之諭知。
六、原審未察，遽為被告有罪之判決，尚有未合。被告上訴意旨
    否認犯罪，執此指摘原判決不當，為有理由，自應由本院合
    議庭將之撤銷，另為被告無罪之判決。
七、按法院得為簡易判決處刑者，以所科之刑係宣告緩刑、得易
    科罰金或得易服社會勞動之有期徒刑及拘役或罰金為限；於
    檢察官聲請以簡易判決處刑之案件，經法院認應為無罪判決
    之諭知者，應適用通常程序審判之，刑事訴訟法第449 條第
    3 項、第451 條之1 第4 項第3 款、第452 條分別定有明文
    。又地方法院簡易庭對被告為簡易判決處刑後，經提起上訴
    ，而地方法院合議庭認應為無罪判決之諭知者，依同法第45
    5 條之1 第3 項準用第369 條第2 項之規定意旨，應由該地
    方法院合議庭撤銷簡易庭之判決，改依第一審通常程序審判
    ，其所為判決，應屬於第一審判決，檢察官仍得依通常上訴
    程序上訴於管轄第二審之高等法院（最高法院91年臺非字第
    21號判例意旨參照）。本案經本院合議庭審理後，既認應為
    被告無罪之諭知，則依上開規定及說明，除撤銷原判決外，
    並應逕行改依通常程序審理，自為第一審判決，檢察官如有
    不服，仍得於法定上訴期間內，向管轄之第二審法院提起上
    訴，附此敘明。
據上論結，應依刑事訴訟法第455 條之1 第1 項、第3 項、第45
1 條之1 第4 項第3 款、第452 條、第369 條第1 項前段、第36
4 條、第301 條第1 項，判決如主文。
本案經檢察官鍾佩真到庭執行職務。
中    華    民    國   100    年    4     月    26    日
                  刑事第一庭    審判長法  官  徐美麗
                                      法  官  楊宗翰
                                      法  官  許瑜容
以上正本證明與原本無異。
如不服本判決應於收受判決後10日內向本院提出上訴書狀，並應
敘述具體理由；其未敘述上訴理由者，應於上訴期間屆滿後20日
內向本院補提理由書（均須按他造當事人之人數附繕本）「切勿
逕送上級法院」。
中    華    民    國   100    年    4     月    26    日
                                      書記官  溫訓暖